【裁判字號】    97,毒抗,87
【裁判日期】    970829
【裁判案由】    聲請觀察勒戒
【裁判全文】
臺灣高等法院高雄分院刑事裁定          97年度毒抗字第87號
抗  告  人  臺灣高雄地方法院檢察署檢察官
被      告  甲○○○
上列抗告人因聲請觀察勒戒案件，不服臺灣高雄地方法院中華民
國97年7 月23日裁定（97年度審毒聲字第850 號），提起抗告，
本院裁定如下：
    主  文
抗告駁回。
    理  由
一、抗告意旨略以：被告前於民國89年間因施用毒品案件，經法
    院裁定送觀察勒戒後，認有繼續施用毒品傾向，再經法院裁
    定送強制戒治及判處罪刑，已於90年5 月22日強制戒治執行
    完畢。又於92年1 月7 日施用毒品，經法院裁定強制戒治及
    判處罪刑，於92年10月31日停止戒治釋放，所餘強制戒治期
    間付保護管束，因保護管束期滿未經撤銷，應視為執行完畢
    ，且縱認其後因法律修正，致被告之強制戒治未執行完畢，
    惟被告既於90年5 月22日強制戒治執行完畢釋放後5 年內，
    再於97年2 月15日施用毒品，依法仍應逕行起訴。惟被告於
    97年2 月15日施用毒品犯行，前經提起公訴後，經原審以97
    年度審訴字第1046號受理，並認被告於97年2 月15日施用毒
    品，距90年5 月22日強制戒治執行完畢及92年1 月7 日施用
    毒品時間，均已逾5 年，而判決公訴不受理。其後，經聲請
    裁定將被告送勒戒處所觀察勒戒，復經原審裁定駁回聲請。
    從而，原審見解歧異，顯有統一法律見解之必要。
二、按毒品危害防制條例於92年7 月9 日修正公布，自93年1 月
    9 日施行，其中第20條、第23條將施用毒品之刑事處遇程序
    ，區分為「初犯」及「五年內再犯」、「五年後再犯」。依
    其立法理由之說明：「初犯」，經觀察、勒戒或強制戒治後
    ，應為不起訴處分或不付審理之裁定；經觀察、勒戒或強制
    戒治執行完畢釋放後，「五年內再犯」者，因其再犯率甚高
    ，原實施之觀察、勒戒及強制戒治既已無法收其實效，爰依
    法追訴或裁定交付審理。至於經觀察、勒戒或強制戒治執行
    完畢釋放後，「五年後再犯」者，前所實施之觀察、勒戒或
    強制戒治已足以遮斷其施用毒品之毒癮，為期自新及協助其
    斷除毒癮，仍適用「初犯」規定，先經觀察、勒戒或強制戒
    治之程序。從而依修正後之規定，僅限於「初犯」及「五年
    後再犯」二種情形，始應先經觀察、勒戒或強制戒治程序。
    倘被告於五年內已再犯，經依法追訴處罰，縱其第3 次（或
    第3 次以上）再度施用毒品之時間，在初犯經觀察、勒戒或
    強制戒治執行完畢釋放5 年以後，已不合於「五年後再犯」
    之規定，且因已於「五年內再犯」，顯見其再犯率甚高，原
    實施觀察、勒戒或強制戒治，已無法收其實效，即應依該條
    例第10條處罰（最高法院95年度第7 次刑事庭會議決議）。
三、經查，被告前於89年間因施用毒品案件，經法院裁定送觀察
    勒戒後，認有繼續施用毒品傾向，再經法院裁定令入戒治處
    所施以強制戒治及判處罪刑，強制戒治已於90年5 月22日執
    行完畢釋放（下稱第1 次強制戒治），有期徒刑7 月亦於90
    年12月28日執行完畢，又於92年1 月7 日施用毒品，經法院
    裁定令入戒治處所施以強制戒治及判處罪刑，嗣經法院裁定
    停止戒治，所餘強制戒治期間付保護管束，而於92年10月31
    日釋放（下稱第2 次強制戒治），有期徒刑9 月則於93年11
    月27日執行完畢，被告復於97年2 月15日施用第一級毒品海
    洛因等事實，有被告前案紀錄表、臺灣高雄地方法院92年度
    訴字第1447號刑事判決書、尿液送驗編號與真實姓名對照表
    及高雄市立凱旋醫院濫用藥物尿液檢驗報告在卷足憑 (見偵
    1 卷第5 ～6 、12～13頁）。從而，被告前於90年5 月22日
    第1 次強制戒治執行完畢釋放後，5 年以內，復於92年1 月
    7 日施用毒品，被告第1 次強制戒治已無法收其實效。又被
    告於92年1 月7 日施用毒品，經第2 次強制戒治，於92年10
    月31日釋放後，其後因法律修正，該次強制戒治療程未能完
    成，且被告再於97年2 月15日施用第一級毒品海洛因，足見
    第2 次強制戒治亦未斷除被告施用毒品之毒癮。參諸上開說
    明，被告實施觀察、勒戒或強制戒治，已無法收其實效，即
    應依毒品危害防制條例第10條處罰。是抗告人之抗告，即無
    理由，應予駁回。
三、據上論結，應依刑事訴訟法第412 條，裁定如主文。
中    華    民    國    97    年    8     月    29    日
              刑事第八庭    審判長法  官   李炫德
                                  法  官   陳志銘
                                  法  官   郭玫利
以上正本證明與原本無異。
不得再抗告。
中    華    民    國    97    年    8     月    29    日
                                  書記官   楊茱宜


司法院資訊處製作；財團法人民間司法改革基金會備份。
